臺灣新北地方法院民事判決
111年度簡上字第243號
上  訴  人  楊文顯  
訴訟代理人  賴玉梅律師
            蔡士民律師
被 上訴 人  楊智欽  

訴訟代理人  徐志雄  
複 代理 人  陳正賢  
上列當事人間請求侵權行為損害賠償事件，上訴人對於中華民國
111年4月7日本院板橋簡易庭110年度板簡字第號2302第一審判決
提起一部上訴，並為訴之追加，本院於111年11月9日言詞辯論終
結，判決如下：
    主  文
原判決關於駁回上訴人下列第二項之訴部分廢棄。
被上訴人應再給付上訴人新臺幣陸拾壹萬陸仟貳佰肆拾元。
其餘上訴駁回。
被上訴人應另給付以新臺幣貳佰壹拾萬捌仟玖佰陸拾參元為本金
計算，自民國一一○年六月一日起至清償日止，按週年利率百分
之五計算之利息。
其餘追加之訴駁回。
第二審（含追加之訴）訴訟費用由被上訴人負擔百分之十五，餘
由上訴人負擔。
    事實及理由
一、按當事人於第二審為訴之追加，非經他造同意，不得為之，
    但請求之基礎事實同一者，不在此限，民事訴訟法第446條
    第1項、第255條第1項第2款規定甚明。上訴人提起上訴後，
    就請求金額（即原判決勝訴之新臺幣〈下同〉149萬2,723元及
    其上訴範圍之402萬0,905元）為本金計算，追加請求被上訴
    人給付自起訴狀繕本送達翌日起算之法定遲延利息（見本院
    卷一第67至68頁），與原訴之基礎事實同一，被上訴人對於
    訴之追加亦無異詞（見本院卷二第28頁），核與前揭法條規
    定相符，應予准許。
二、上訴人主張：被上訴人於民國109年2月23日下午5時8分許，
    駕駛車牌號碼000-0000號自用小客車，在新北市○○區○○街00
    ○0號洗車廠內，欲倒車進入大安路往樹林方向行駛，本應注
    意倒車時後方有無其他車輛或行人，而當時天候晴、日間自
    然光線、柏油路面乾燥無缺陷、亦無障礙物、視距良好，並
    無不能注意之情事，竟疏未注意及此，貿然倒車，撞擊當時
    站立在大安路旁人行道上之伊，致伊受有右側骨盆髖臼骨折
    之傷害，被上訴人應賠償伊所受勞動能力減損之損害312萬0
    ,905元及再賠償精神慰撫金90萬元，共計402萬0,905元。爰
    依民法第184條第1項前段、第193條、第195條第1項前段規
    定，求為命被上訴人再給付402萬0,905元之判決等情（原審
    就此部分為上訴人敗訴之判決，其提起上訴，其餘未繫屬本
    院部分，不予贅述）。上訴聲明：㈠原判決關於駁回上訴人
    下列第2項之訴部分廢棄；㈡被上訴人應再給付上訴人402萬0
    ,905元。另於本院追加主張：原判決所命被上訴人給付之14
    9萬2,723元及伊上訴範圍之402萬0,905元，均追加請求自起
    訴狀繕本送達翌日起算之法定遲延利息等情。追加聲明：被
    上訴人應另給付以551萬3,628元為本金計算，自起訴狀繕本
    送達翌日起至清償日止，按週年利率5％計算之利息。
三、被上訴人則以：伊未爭執就本件車禍之發生有過失，亦不爭
    執上訴人之月薪為12萬0,900元及因本件車禍致勞動能力減
    損42％，然上訴人所受勞動能力減損之損害，僅能計算至65
    歲，且上訴人再請求之精神慰撫金90萬元，亦屬過高等語，
    資為抗辯。答辯聲明：上訴及追加之訴均駁回。
四、本院之判斷：
　㈠上訴人主張：被上訴人於109年2月23日下午5時8分許，駕駛
    車牌號碼000-0000號自用小客車，在新北市○○區○○街00○0號
    洗車廠內，欲倒車進入大安路往樹林方向行駛，本應注意倒
    車時後方有無其他車輛或行人，而當時天候晴、日間自然光
    線、柏油路面乾燥無缺陷、亦無障礙物、視距良好，並無不
    能注意之情事，竟疏未注意及此，貿然倒車，撞擊當時站立
    在大安路旁人行道上之上訴人，致上訴人受有右側骨盆髖臼
    骨折之傷害等事實，為被上訴人所不爭執（見原審卷第49頁
    、本院卷二第29頁），並有診斷證明書、道路交通事故初步
    分析研判表、道路交通事故現場圖、道路交通事故調查報告
    表（一）、（二）、道路交通事故照片為憑（見臺灣新北地
    方檢察署109年度他字第4671號卷第3至6頁、第13頁、第15
    至16頁），堪信屬實。
　㈡按過失不法侵害他人之權利者，負損害賠償責任；不法侵害
    他人之身體或健康者，對於被害人因此喪失或減少勞動能力
    時，應負損害賠償責任；不法侵害他人之身體、健康者，被
    害人雖非財產上損害，亦得請求賠償相當之金額，此觀民法
    第184條第1項前段、第193條第1項、第195條第1項前段規定
    甚明。查被上訴人倒車時未注意後方有無其他車輛或行人之
    過失駕駛行為，造成本件車禍，致上訴人受傷。則上訴人主
    張其遭過失不法侵害身體權、健康權造成損害，被上訴人應
    負財產上及非財產上之損害賠償責任，自屬有據。茲就上訴
    人上訴後再請求給付之損害賠償項目及數額分述如下：
　⒈勞動能力減損之損害：
　　⑴上訴人主張其月薪為12萬0,900元且因本件車禍受傷致勞動
      能力減損42％等情，為被上訴人所不爭執（見本院卷二第2
      8至29頁），並提出診斷證明書為證（見本院卷一第75頁
      ），堪認可採。是以上訴人每年因勞動能力減損42％所生
      之損害為60萬9,336元【計算式：120,900×12×42％＝609,33
      6】。又上訴人係於45年8月27日生，有其年籍資料在卷可
      查，依勞動基準法第54條第1項第1款規定，於110年8月27
      日年滿65歲退休，亦即上訴人尚可自本件車禍109年2月23
      日起工作至110年8月27日止。惟上訴人起訴請求薪資損失
      ，業經原法院認定109年2月23日至109年3月20日（出院）
      及出院後9個月受有薪資損失每月12萬0,900元（見原判決
      第6頁即本院卷一第16頁），此段期間自不能重複請求勞
      動能力減損之損害賠償（臺灣高等法院暨所屬法院109年
      法律座談會民事類提案第2號結論參照），扣除後應以109
      年12月21日至110年8月27日為計算勞動能力減損損害之期
      間，共計8月6日。是依霍夫曼式計算法扣除中間利息（首
      期給付不扣除中間利息），計算勞動能力減損之損害為41
      萬6,240元【計算式：609,336×0＋（609,336×0.00000000
      ）×（1－0）＝416,240.00000000000。其中0為年別單利5％
      第0年霍夫曼累計係數，1為年別單利5％第1年霍夫曼累計
      係數，0.00000000為未滿1年部分折算年數之比例（8/12＋
      6/365＝0.00000000）。元以下四捨五入】。
　　⑵上訴人雖主張其為公司負責人，不受65歲法定退休年齡之
      限制，且其出院後休養9個月就開始工作，故勞動能力減
      損之損害至少應計算至70歲云云，並提出公司變更登記表
      節本、投保單位保費計算明細表、109、110年度綜合所得
      稅電子結算（網路）申報收執聯、網路新聞為據（見本院
      卷二第77至108頁）。然勞動能力減損之損害與勞動年齡
      具有密切關係，自得以勞動基準法規定之法定退休年齡作
      為判斷基準。又公司變更登記表僅能證明上訴人為訴外人
      楊鑫精機有限公司負責人；投保單位保費計算明細表僅能
      證明上訴人在該公司投保；綜合所得稅電子結算（網路）
      申報收執聯僅能證明上訴人於109、110年所得為股利，縱
      無工作能力亦可領取；網路新聞則係關於小型車職業執照
      年齡上限延長至70歲之政策新制公告及知名企業領導人任
      期與退休年齡之報導。經核均與上訴人於出院後休養9個
      月後有無實際從事業務並有勞動能力無涉，不能據此證明
      上訴人於65歲後仍有工作之事實且仍有勞動能力。上訴人
      主張其因本件車禍所受勞動能力減損之損害應計算至70歲
      云云，未舉證以實其說，自無可取。準此，上訴人因本件
      車禍所受勞動能力減損之損害為41萬6,240元，逾此範圍
      之主張則屬無據。
　⒉精神慰撫金：
　　非財產損害之賠償須以人格權遭遇侵害，使精神上受有痛苦
    為必要，其核給之標準固與財產上損害之計算不同，然非不
    可斟酌雙方身分資力與加害程度，及其他各種情形核定相當
    之數額。查上訴人為國中畢業，擔任公司負責人、經理、股
    東；被上訴人為大學畢業等節，業據渠等陳明在卷（見本院
    卷二第29、32頁）。復經本院調取兩造之108、109年稅務電
    子閘門財產所得調件明細表，查知兩造均有相當之資力。上
    情均為兩造所不爭執（見本院卷二第29頁）。又上訴人因本
    件車禍受有右側骨盆髖臼骨折之傷害，出院後尚須休養9個
    月，且造成勞動能力減損42％，均如前述，自受有相當之精
    神痛苦。本院審酌上情，及兩造之教育程度、身分、社會地
    位、經濟狀況、上訴人所受精神痛苦程度等一切情狀，認勞
    動能力減損部分係上訴人上訴後方取得診斷證明書提出（見
    本院卷一第75頁），原審未及考量，則上訴人請求精神慰撫
    金100萬元（原審判准之10萬元加計上訴請求再給付之90萬
    元），容有過高，應以30萬元（含原審判准之10萬元）為適
    當。故上訴人得請求被上訴人再給付精神慰撫金20萬元，逾
    此金額則屬無據。
　⒊準此，上訴人得請求被上訴人再給付之損害賠償項目及金額
    為勞動能力減損之損害賠償41萬6,240元及精神慰撫金20萬
    元，共計61萬6,240元，逾此金額之請求則屬無據。
　㈢按給付無確定期限者，債務人於債權人得請求給付時，經其
    催告而未為給付，自受催告時起，負遲延責任。其經債權人
    起訴而送達訴狀，與催告有同一之效力；遲延之債務，以支
    付金錢為標的者，債權人得請求依法定利率計算之遲延利息
    ；應付利息之債務，其利率未經約定，亦無法律可據者，週
    年利率為5％，民法第229條第2項、第233條第1項、第203條
    分別定有明文。本件給付為損害賠償之債，未約定給付期限
    及遲延利息之利率，揆諸前揭法條規定，上訴人追加請求被
    上訴人給付以210萬8,963元（含原審判准之149萬2,723元及
    本院判准之61萬6,240元）為本金計算，自起訴狀繕本送達
    翌日即110年6月1日（見附民卷第189頁）起算之法定遲延利
    息，亦屬有據，逾此範圍之追加請求則屬無據。
五、綜上所述，上訴人依民法第184條第1項前段、第193條第1項
    、第195條第1項前段規定，請求被上訴人再給付61萬6,240
    元，為有理由，應予准許。逾此範圍之請求，則屬無據，不
    應准許。原審就上開應准許部分，為上訴人敗訴之判決，容
    有未洽。上訴意旨指摘原判決此部分不當，求予廢棄改判，
    為有理由。爰由本院將原判決此部分廢棄，改判如主文第2
    項所示。至上開不應准許部分，原審為上訴人敗訴之判決，
    核無不合。上訴意旨指摘原判決此部分不當，求予廢棄改判
    ，為無理由，應駁回此部分上訴。又上訴人於本院追加請求
    以210萬8,963元為本金計算，自起訴狀繕本送達翌日即110
    年6月1日起至清償日止，按週年利率5％計算之利息，為有理
    由，應予准許。逾此範圍之追加請求，則屬無據，應駁回此
    部分追加之訴。
六、本件事證已臻明確，兩造其餘攻擊、防禦及舉證，經本院審
    酌後，認與判決結論均無影響，爰不一一論列，附此敘明。
七、據上論結，本件上訴及追加之訴均為一部有理由，一部無理
    由。依民事訴訟法第436條之1第3項、第450條、第449條第1
    項、第79條，判決如主文。
中　　華　　民　　國　 111　　年　　11　　月　　30　　日
                  民事第六庭審判長法　官　許瑞東
　　　　　　　　　　　　　　　　　法　官　宋家瑋
　　　　　　　　　　　　　　　　　法　官　賴彥魁
以上正本係照原本作成。
被上訴人不得上訴。　
上訴人如不服本判決，須於判決送達後20日內，以適用法規顯有
錯誤為理由，向本院提出上訴狀，並應同時表明上訴理由，經本
院許可後方得上訴最高法院。如委任律師提起上訴者，應一併繳
納上訴審裁判費。
中　　華　　民　　國　 111　　年　　11　　月　　30　　日
                    　　　　　　書記官　蘇莞珍